臺灣板橋地方法院民事判決　　　　　　　99年度訴字第2714號
原　　　告　周昀生
訴訟代理人　羅凱正律師
　　　　　　張志朋律師
被　　　告　許智鈞
訴訟代理人　李文中律師
　　　　　　粘毅群律師
上列當事人間返還借款事件，本院於民國100年5月31日言詞辯論
終結，判決如下：
    主  文
被告應給付原告新臺幣壹佰陸拾陸萬元，及自民國九十九年十一
月十三日起至清償日止，按年息百分之五計算之利息。
原告其餘之訴駁回。
訴訟費用由被告負擔。
本判決第一項於原告以新臺幣伍拾陸萬元供擔保後，得假執行。
但被告以新臺幣壹佰陸拾陸萬元為原告預供擔保，得免為假執行
。
原告其餘假執行之聲請駁回。
    事實及理由
一、程序方面：原告於訴狀送達後，就同一基礎事實，追加併依
    民法第179 條規定請求，屬追加訴訟標的，核其請求之基礎
    事實同一，亦不甚礙被告之防禦及訴訟之終結，依民事訴訟
    法第255條第1項第2、7款規定，應予准許。
二、原告主張：
  (一)緣被告於民國98年2、3月間欲向訴外人王經文購買王經文持
    有之臨通科技股份有限公司（下稱臨通公司）股票，被告與
    王經文於98年3月7日簽訂「股款交付證明書」，以臨通公司
    僅有之資產（即存貨）市價新臺幣（下同）166萬元為基準
    ，約定買賣價金為166萬元。被告為支付前述買賣價金，於
    98年3月15日向原告借款166萬元，而由原告開立台新國際商
    業銀行支票號碼SN0000000，付款日為98年3月15日之即期支
    票（下稱系爭支票）交付被告，被告持系爭支票以背書方式
    交付王經文作為給付買賣價款，王經文於98年3月17日兌現
    系爭支票得款166萬元，被告遂取得臨通公司股票。其後被
    告將臨通公司所有存貨（市價166萬元），於98年6月30日以
    166萬元出賣予網燦科技股份有限公司（下稱網燦公司），
    約定之價金支付方式為網燦公司為臨通公司支付員工薪資、
    代付費用等，此有臨通公司之總分類帳為證，臨通公司遂開
    立166萬元發票予網燦公司，並由網燦公司自98年7月1日開
    始，陸續以為臨通公司代付薪資、費用等方式支付，足認網
    燦公司已支付166萬元買賣價款予臨通公司。詎被告屢經原
    告催促清償借款，被告均置之不理，迄今仍未清償借貸金額
    ，核被告所為，業已違反雙方之借貸契約，為恐被告脫產，
    原告前已聲請對被告財產進行假扣押，謹以法院收受假扣押
    聲請狀之翌日（即99年6月9日）為原告請求遲延利息之起算
    日。
  (二)縱原告無法證明兩造間之借貸關係，因原告給付166萬元予
    被告，被告並已受領屬實，亦即被告因原告之給付受有166
    萬元之利益，若被告否認兩造間之借貸關係，其受有該166
    萬元之利益即屬無法律上之原因受利益並致原告受有損害，
    原告亦得依民法第179條不當得利規定，請求被告返還不當
    得利166萬元。
  (三)被告主張系爭支票係網燦公司支付臨通公司之存貨買賣價款
    ，顯非事實。系爭支票之發票人為原告，受款人為被告，與
    網燦公司、臨通公司無關，與被告主張之網燦公司支付臨通
    公司之買賣價款，付款人及受款人均不相同。原告僅為網燦
    公司之董事長，網燦公司並非原告之一人公司，原告不可能
    以自己之金錢為網燦公司支付買賣價金，更何況金額達166
    萬元，顯與常理不符。被告雖為臨通公司最大股東，惟被告
    亦不得收取臨通公司之買賣價款，網燦公司亦不可能將應支
    付臨通公司之買賣價款支付被告。系爭支票之發票日為98年
    3月15日，兌領日期為98年3月17日。至於網燦公司向臨通公
    司購買存貨，係98年6月之事，臨通公司開立買賣價款166萬
    元發票予網燦公司，亦係98年6月30日所開立，依一般商業
    交易習慣，豈有於收受買賣價款後超過3個月後，出賣人方
    開立發票予買受人之理！二者無論在「交易主體」或「交易
    時間」，均可以得知非同一筆交易。
  (四)網燦公司於98年6月以166萬元價格向臨通公司購買存貨，網
    燦公司係用為臨通公司支付員工薪資、勞健保費及其他代付
    費用等方式抵付，說明如下：附表1係網燦科技98年度借貸
    予臨通科技之明細分類帳，共有編號1至39等39個項目。網
    燦科技98年度公司銀行帳戶之存摺付款對帳單，其上標示之
    數字1至39所支付者，即附表1明細分類帳編號1至39之項目
    及金額。另網燦科技付款單據所標示之編號1至39，係對應
    附表1及原證9號之項目及出帳金額。舉例而言，「王建偉」
    及「許智鈞（即被告）」於98年間係臨通公司人員，臨通公
    司自98年1月起即無力支付其薪資，而由網燦科技代為支付
    ，編號1、2、11、15、21、26、34及38即為網燦公司代墊之
    薪資。再例如編號4、5、6、7、8等臨通公司依法應繳納之
    勞退金、健保費、勞保費等，亦係由網燦公司代為繳納。網
    燦公司既自98年初開始即幫臨通公司代墊薪資、勞健保費等
    ，於98年6月30日臨通公司遂將所有存貨，以166萬元之價格
    出賣予網燦公司，價金以先前及將來網燦公司代墊之款項抵
    充（應係抵銷）。被告辯稱網燦公司出賣臨通公司存貨金額
    已超過166萬元，方由原告以系爭支票支付被告價金166萬元
    等語，顯與事實不符。
  (五)原告係網燦公司董事長，而網燦公司資本額於97年當時僅10
    0萬元（惟97年全年營業額達2700萬元），為因應網燦公司9
    7年公司資金需求，原告多次借款予網燦公司周轉，金額超
    過200萬元，此有原告於97年2月、4月匯款予網燦公司之匯
    款條影本為證。故於98年3月被告向原告借款166萬元時，因
    網燦公司營運已有盈餘，原告為調度自身資金方便，遂要求
    網燦公司先返還股東往來借款166萬元予原告，原告再以該
    金錢出借予被告。此為原告之支票帳戶係先由網燦公司匯入
    166萬元後，原告再支付系爭支票票款之原因。
  (六)證人李國成證詞可信度甚低：李國成原為網燦公司總經理，
    於99年3月離職後，拒絕交還網燦公司所有之公司資產（包
    含公司資訊產品之最高權限密碼等）並盜用侵害網燦公司商
    標，且於99年5月隨即將名下不動產過戶予妻子以躲避追償
    ，此經網燦公司向臺灣板橋地方法院檢察署提起侵害商標及
    著作權之刑事告訴在案（案號：該檢察署100年度偵字第645
    號），故證人李國成與網燦公司及原告周昀生間多有嫌隙；
    復以李國成與被告所委任之訴訟代理人係同一律師，足證李
    國成與被告關係密切，對原告具有敵意，證詞可信度甚低。
    又李國成亦證稱系爭支票係被告作為購買臨通公司股權的股
    價。惟李國成證稱原告附表一、原證九至十一（本院卷第76
    至146頁）係網燦公司向臨通公司購買套裝軟體之對價，亦
    非事實，且遍查網燦公司資料，均無與臨通公司購買套裝軟
    體並同意支付臨通公司所有開銷之協議，若李國成所言為真
    ，則網燦公司必須有購買發票等存據供報稅之用，臨通公司
    亦需申報收入，否則即為逃漏稅，惟網燦公司查無任何相關
    資料，被告亦未提出網燦公司或臨通公司之報稅資料。爰依
    消費借貸之法律關係及民法第179條規定，提起本訴等語。
    併為聲明：1.被告應給付原告166萬元，及自99年6月9日起
    至清償日止，按年息百分之五計算之利息。2.原告願供擔保
    ，請准宣告假執行。
三、被告則以：
  (一)假扣押既非與催告有同ㄧ之效力，被告自不生遲延之責任，
    原告請求自法院收受假扣押書狀翌日起算利息即非有理。被
    告從未向原告借款，兩造間無借貸之法律關係，單純金錢之
    交付並非借貸關係，原告未證明借貸之意思表示合致，被告
    從無積欠原告任何款項，因此原告當然不曾催告過被告，且
    由原告完全無法提出任何催告還款的證明，亦證該166萬元
    絕非借款。
  (二)本件166萬的款項是原告經營的網燦公司向被告經營的臨通
    公司購買庫存貨品的費用，絕非欠款，有原告在假扣押抗告
    案件中自己提出的臨通公司發票FU00000000及傳票，金額1,
    660,000（1,580,952＋79,048＝1,660,000），被告從無積
    欠原告任何款項，這也是原告從來不曾催告過被告的原因，
    因為款項根本就是兩家公司間買賣資訊設備的貨款，由原告
    提不出有網燦公司另外支付166萬元的款項即可得證。
  (三)本件紛爭之背景實為被告不願出借臨通公司名義供原告使用
    ，且因公司帳冊遭原告扣留不返還，雙方心生嫌隙導致兩家
    公司無法繼續合作，因原告不具有資訊背景，無法繼續提供
    客戶服務，才憤而利用其女友即被告持有的會計資料，訛稱
    欠款進行假扣押及起訴請求。原告同樣因為挪用網燦公司資
    金1,000萬元至私人帳戶，遭網燦公司前總經理李國成發覺
    ，雙方因此心生嫌隙，網燦公司並刻意不償還積欠李國成的
    200萬元，經李國成起訴，訴訟中原告與網燦公司同樣利用
    持有會計資料，詐稱無欠款。上情幸均經法院查明撤銷假扣
    押裁定並判決應如數給付200萬元，可證原告一貫利用會計
    帳冊，就被告及李國成不願繼續合作一事進行報復。
  (四)被告否認臨通公司總分類帳之證據能力，該文件為私文書，
    並非臨通公司所製作，且為原告臨訟製作，不足作為本件之
    證據。上開總分類帳沒有任何人簽名，明顯臨訟偽造製作，
    印表日期為100年2月22日，臨通公司早在99年2月4日就解散
    ，可見不是臨通公司所製作，而是原告偽造。且該總分類帳
    竟然記載：「980701．．．網燦代付9801薪資」，更證明是
    原告臨訟製造，蓋臨通公司98年1月份的薪水是2月5日發放
    ，絕不可能在7月1日才由網燦公司代付，否則臨通公司的員
    工沒有領到薪水，早就對臨通公司請求或起訴，同樣的情形
    亦發生在「980701．．．網燦代付9802至9805薪資」上，該
    等薪資都不可能是在98年7月1日支付，足證原告因為無法說
    明舉證有給付臨通公司166萬元發票的貨款，乃拼湊總分類
    帳之作法，當屬明確。況會計上『借、貸』為資金流向名詞
    ，不是借款，原告企圖混淆事實。另原告都敢將網燦公司股
    東出資的股款1,000萬元挪入自己私人戶頭（原告若敢否認
    ，被告一定提起刑事告發），有何不敢以自己的支票支付網
    燦公司應付貨款166萬元，且網燦公司會計是其女友，在網
    燦公司會計財務編制上均不依規定辦理，還利用扣留的臨通
    公司帳冊來企圖變造文件。
  (五)由原告的帳戶資料記載系爭166萬元是由網燦公司支付，可
    證被告所言本件166萬元的支票是網燦公司向臨通公司購買
    庫存貨品屬實。依原告自己提出的支票兌換紀錄，序號10欄
    記載：「發生日期00000000，交易時間15：05：37，轉帳存
    入1,660,000，網燦公司」，序號11欄記載：「發生日期000
    00000，交易時間15：05：48，票據兌付1,660,000，票號06
    017．．．」，可證在系爭支票兌現前11秒，網燦公司匯入
    相同的金額供支票兌現。況經原告調查發現網燦公司內部也
    有轉帳傳票記載98年3月17日匯款1,660,000到sam（即原告
    ）台新三重0000000000000帳號，此帳號就是支票兌換紀錄
    左上角的帳號。足證系爭支票的166萬元為網燦公司支付臨
    通公司貨款堪信屬實。
  (六)網燦公司出售臨通公司庫存所獲取的價值已經超過166萬元
    ，經證人李國成告知原告請網燦公司支付166萬元貨款後，
    原告乃於98年3月上旬開立系爭支票支付。網燦公司自97年6
    月26日到98年2月26日出售臨通公司庫存貨品，共計收入2,7
    47,392元，均有ZU00000000等相關發票號碼為證。
  (七)證人李國成證稱：「臨通公司把166萬元的貨物賣給網燦，
    是由我和被告一起將貨物賣出的，．．．98年3月我向原告
    說我們（指網燦科技）所賣的貨物已經超過166萬元，我說
    將支票交給被告，被告會處理後續的事。網燦在3月份也有
    支付貨款，因為原告說有將錢匯走，我在98年下半年（約7
    、8月份）查帳時，有看到98年3月中有匯款紀錄，6月也有
    開發票的紀錄。」、「（問）提示答辯三狀被證三，並告以
    要旨，你是否知悉這筆錢？（答）98年3月網燦公司有匯一
    筆166萬元給網燦負責人即為原告。我問原告他說是貨款」
    ，足證原告親自向證人李國成表示被證3中網燦公司先匯款
    166萬元到原告帳戶供兌現系爭支票（參被證3序號10），支
    付的目的就是給付網燦公司應支付臨通公司的貨款166萬元
    。網燦公司98年度代墊款項金額超出166萬元，可證明附表1
    所列的款項並非網燦公司支付臨通公司的貨款166萬元，而
    是因為購買套裝軟體而協議支付臨通科技不含貨款166萬元
    的營運開銷。原告所提附表1及原證10中，由編號1到編號39
    的期間僅有到9月份，亦即原告不敢提出9月份以後的代墊款
    項，因為若提出98年全年度代墊款項則勢必超出166萬元，
    反證該附表1代墊的金額不是原告所稱的支付貨款166萬元的
    對價，否則網燦公司豈有可能在買賣價金約定166萬元，卻
    代墊超過166萬元的款項！足證附表1的金額確實是證人李國
    成所稱網燦公司向臨通公司購買軟體，雙方並協議由網燦公
    司支付臨通公司不含上開貨款166萬元的營運開銷屬實等語
    ，資為抗辯。併為答辯聲明：1.原告之訴及其假執行之聲請
    均駁回。2.如受不利判決，願供擔保，請准免為假執行。
四、兩造均不爭執之事實：
  (一)原告於98年3月15日簽發以被告為受款人之系爭支票（面額
    166萬元）交付被告，嗣被告將之背書轉讓予王經文，作為
    給付被告向王經文購買臨通公司股票之買賣價款166萬元，
    而由王經文提示兌現（兌現日為98年3月17日）。
  (二)98年3月17日系爭支票兌現前11秒，先由網燦公司匯入166萬
    元入原告之支票帳戶內供系爭支票兌現。
  (三)網燦公司自98年初起即為臨通公司代墊臨通公司應支付之員
    工薪資及勞健保費等，迄至98年6月30日網燦公司所代墊之
    金額己達166萬元。網燦公司於98年6月30日以總價166萬元
    向臨通公司購買臨通公司之庫存貨品。
  (四)網燦公司自97年6月26日到98年2月26日出售臨通公司庫存貨
    品，共計收入2,747,392元。
    並有系爭支票、系爭支票兌換紀錄、98年3月7日股款交付證
    明書、網燦公司登記資料、臨通科技總分類帳、系爭支票兌
    現後正反面、網燦公司98年度明細分類帳、網燦公司98年度
    銀行帳戶存摺付款對帳單、網燦公司付款單據、王建偉、許
    智鈞98年度勞工退休金雇主提繳計算名冊、臨通公司統一發
    票及轉帳傳票、98年3月17日網燦公司轉帳傳票、網燦公司
    販賣臨通公司庫存應收廠商款項匯整表附卷可稽（見本院卷
    第4至5頁、第46至50頁、第61頁、第76至146頁、第41頁、
    第158至159頁），堪信為真。
五、原告主張被告於98年3月15日向原告借款166萬元，而由原告
    於98年3月15日簽發以被告為受款人之系爭支票（面額166萬
    元）交付被告，嗣被告將之背書轉讓予王經文，作為給付臨
    通公司股票買賣價款，而由王經文提示兌現（兌現日為98年
    3月17日）等語，被告則否認而辯稱如上。是本件兩造爭執
    之重點厥為：(一)原告是否因被告於98年3月15日向原告借款
    166萬元，而簽發同額之系爭支票交付被告？(二)系爭支票之
    票款是否為網燦公司向臨通公司購買庫存貨品之價款？(三)網
    燦公司是否向臨通公司購買軟體？雙方協議由網燦公司為臨
    通公司代墊臨通公司應支付之員工薪資及勞健保費等？經查
    ：
  (一)按交付金錢之原因多端，或為買賣，或為贈與，或因其他之
    法律關係而為交付，非謂一有金錢之交付，即得推論授受金
    錢之雙方當然為消費借貸關係。若僅證明有金錢之交付，未
    證明借貸意思表示互相一致者，尚不能認有金錢借貸關係存
    在。本件原告於98年3月15日簽發以被告為受款人之系爭支
    票（面額166萬元）交付被告，嗣被告將之背書轉讓予王經
    文，作為給付被告向王經文購買臨通公司股票之買賣價款16
    6萬元，而由王經文提示兌現（兌現日為98年3月17日）。98
    年3月17日系爭支票兌現前11秒，先由網燦公司匯入166萬元
    入原告之支票帳戶內供系爭支票兌現等情，已如前述，足見
    原告確有交付被告系爭支票之票款166萬元。至於「原告是
    否因被告於98年3月15日向原告借款166萬元，而簽發同額之
    系爭支票交付被告」及98年3月17日系爭支票兌現前11秒，
    網燦公司為何匯入166萬元入原告之支票帳戶內？則仍待研
    求。
  (二)網燦公司自97年6月26日到98年2月26日出售臨通公司庫存貨
    品，共計收入2,747,392元。網燦公司自98年初起即為臨通
    公司代墊臨通公司應支付之員工薪資及勞健保費等，迄至98
    年6月30日網燦公司所代墊之金額己達166萬元。網燦公司於
    98年6月30日以總價166萬元向臨通公司購買臨通公司之庫存
    貨品等情，亦已如前述。又臨通公司之庫存貨品主要是網路
    設備的零件及半成品。數量沒有清點，臨通公司以價款166
    萬元將庫存貨品賣給網燦公司，網燦公司即陸續將已由臨通
    公司就上開庫存貨品加工組裝內含臨通公司套裝軟體之硬體
    式入侵偵測防禦系統（貨物）出售，網燦公司與臨通公司並
    協議網燦公司必須支付臨通公司所有開銷（不包含貨款，例
    如含薪資、水電費等），臨通公司自97年網燦公司成立即陸
    續以出貨給網燦公司客戶之方式交貨，實際上貨物是放在被
    告家，由被告（臨通公司之之員工，嗣於98年間受讓臨通公
    司股票成為臨通公司負責人）將庫存貨品組裝成貨物後，再
    出貨給網燦公司之客戶等情，亦據證人李國成證述在卷（見
    本院卷第151至152頁），並有網燦公司販賣臨通公司庫存應
    收廠商款項匯整表、98年3月7日股款交付證明書、網燦公司
    登記資料附卷可稽（見本院卷第159頁、第46至47頁）。足
    見臨通公司之庫存貨品必須經臨通公司組裝加工及將臨通公
    司之套裝軟體安裝於硬體中，始由網燦公司將之出售，且網
    燦公司必須代墊臨通公司應支付之員工薪資及勞健保費等，
    網燦公司向臨通公司購買臨通公司之庫存貨品並非以一手交
    錢一手交貨之方式一次完成，而係由網燦公司與臨通公司先
    議定由臨通公司以價款16 6萬元將庫存貨品賣給網燦公司，
    再由網燦公司先陸續出售臨通公司庫存貨品加工後之成品貨
    物，後並由網燦公司陸續代墊臨通公司應支付之員工薪資及
    勞健保費等。再者，迄至98年6月30日網燦公司與臨通公司
    始正式作成由臨通公司以價款166萬元將庫存貨品賣給網燦
    公司之買賣行為，而由臨通公司簽立98年6月30日之統一發
    票予網燦公司等情，亦為兩造所不爭執，並有臨通公司統一
    發票及轉帳傳票附卷可稽（見本院卷第41頁），由此可見，
    系爭支票之票款（嗣由王經文提示後，於98年3月17日兌現
    ）並非網燦公司向臨通公司購買庫存貨品之價款。
  (三)證人李國成雖另證稱：「臨通公司把166萬元的貨物賣給網
    燦。是由我和被告一起將貨物出賣的。從網燦成立不久就有
    開始交易，98年3月我向原告說我們所賣的貨物已經超過166
    萬元，我說將支票交給被告，被告會處理後續的事。網燦在
    3月份也有支付貨款，因為原告說有將錢匯走。我在98年下
    半年（約7、8月份）查帳時，有看到98年3月中有匯款紀錄
    ，6月也有開發票的紀錄。．．．我有問過被告有無收到166
    萬元的錢，在被告與王經文確認股權前約98年3月初，被告
    有跟我說他有收到原告給他一張166萬元支票貨款，交給王
    經文，作為臨通的股權的股價」等語（見本院卷第151頁反
    面）。惟查，原告於98年3月15日簽發以被告為受款人之系
    爭支票（面額166萬元）交付被告，嗣被告將之背書轉讓予
    王經文，作為給付被告向王經文購買臨通公司股票之買賣價
    款166萬元，而由王經文提示兌現（兌現日為98年3月17日）
    等情，已如前述，但與網燦公司是否給付臨通公司上開買賣
    庫存貨品之價款166萬元，究屬二回事。又就一般吾人社會
    經驗常情而言，網燦公司向臨通公司購買臨通公司之庫存貨
    品既係由網燦公司與臨通公司先議定由臨通公司以價款166
    萬元將庫存貨品賣給網燦公司，再由網燦公司先陸續出售臨
    通公司庫存貨品加工後之成品貨物，後並由網燦公司陸續代
    墊臨通公司應支付之員工薪資及勞健保費等，則網燦公司與
    臨通公司應會就網燦公司陸續出售成品貨物所得及陸續代墊
    臨通公司應支付之員工薪資及勞健保費等所支出，交付計算
    並互為抵銷後，始會於98年6月30日正式作成由臨通公司以
    價款166萬元將庫存貨品賣給網燦公司之買賣行為，而由臨
    通公司簽立98年6月30日之統一發票予網燦公司。網燦公司
    絕不可能無端於98年3月間即另行提早以系爭支票支付上開
    庫存貨品之價款166萬元。是證人李國成此部分之證詞，即
    不可採信。從而，被告據以辯稱：系爭支票之票款為網燦公
    司向臨通公司購買庫存貨品之價款等語，亦乏依據，洵無可
    採。
  (四)原告否認網燦公司向臨通公司購買軟體等情，被告並未提出
    任何證據證明之，證人李國成雖證稱：「網燦是向臨通科技
    購買套裝軟體，將之安裝於硬體之中然後賣給客戶，協議是
    網燦必須支付臨通所有開銷（不包含貨款，例如含薪資、水
    電費等）」等語（見本院卷第152頁）。惟查，臨通公司之
    庫存貨品必須經臨通公司組裝加工及將臨通公司之套裝軟體
    安裝於硬體中，成為硬體式入侵偵測防禦系統（貨物），始
    由網燦公司將之出售，且網燦公司必須代墊臨通公司應支付
    之員工薪資及勞健保費等，既已如前述，則套裝軟體即屬硬
    體式入侵偵測防禦系統（貨物）之一部分，而不可分開計價
    ，且由網燦公司販賣臨通公司庫存應收廠商款項匯整表（見
    本院卷第159頁）所示，網燦公司自97年6月26日起至98年2
    月26日止，網燦公司已出售臨通公司硬體式入侵偵測防禦系
    統（貨物）之價款共計2,747,392元，且因網燦公司必須代
    墊臨通公司應支付之員工薪資及勞健保費等，網燦公司與臨
    通公司迄至98年6月30日始正式作成由臨通公司以價款166萬
    元將庫存貨品（非貨物成品，亦非套裝軟體）賣給網燦公司
    之買賣行為，而由臨通公司簽立98年6月30日之統一發票予
    網燦公司。則衡情，網燦公司應不會另外就套裝軟體部分向
    臨通公司價購，而以上開網燦公司必須代墊臨通公司應支付
    之員工薪資及勞健保費等互為抵銷。是被告舉證人李國成之
    證詞辯稱：網燦公司向臨通公司購買軟體，雙方協議由網燦
    公司為臨通公司代墊臨通公司應支付之員工薪資及勞健保費
    等語，尚乏依據，殊無足採。
  (五)按「無法律上之原因而受利益，致他人受損害者，應返還其
    利益。雖有法律上之原因，而其後已不存在者，亦同。」，
    民法第179條定有明文。本件原告確有交付被告系爭支票之
    票款166萬元。系爭支票之票款（嗣由王經文提示後，於98
    年3月17日兌現）並非網燦公司向臨通公司購買庫存貨品之
    價款，網燦公司並未向臨通公司購買軟體，而以上開網燦公
    司必須代墊臨通公司應支付之員工薪資及勞健保費等互為抵
    銷等情，已如前述，又被告否認其向原告借款166萬元，而
    由原告交付系爭支票之票款166萬元等情，原告復未能舉證
    證明兩造間借貸意思表示互相一致之事實，尚不能認兩造間
    就系爭支票票款有金錢借貸關係存在。是原告主張：依消費
    借貸之法律關係請求被告返還系爭支票之票款166萬元等語
    ，即屬無據，殊無可採。同理，被告亦未能舉證證明「系爭
    支票之票款166萬元係網燦公司向臨通公司購買庫存貨品之
    價款」等情。是原告據以主張：被告受有系爭支票之票款16
    6萬元之利益，即屬無法律上之原因受利益並致原告受有損
    害，原告得依民法第179條不當得利規定，請求被告返還不
    當得利166萬元等語，即屬有據，應予准許。
六、按「給付無確定期限者，債務人於債權人得請求給付時，經
    其催告而未為給付，自受催告時起，負遲延責任。其經債權
    人起訴而送達訴狀，或依督促程序送達支付命令，或為其他
    相類之行為者，與催告有同一之效力。」、「遲延之債務，
    以支付金錢為標的者，債權人得請求依法定利率計算之遲延
    利息。」、「應付利息之債務，其利率未經約定，亦無法律
    可據者，週年利率為百分之五。」，民法第229條第2項、第
    233條第1項前段及第203條定有明文。查原告聲請假扣押為
    保全程序，並非原告向被告催告履行本件債務，原告復未提
    出證據證明原告於起訴前曾向被告催告履行本件債務之事實
    ，是原告主張：被告屢經原告催促清償借款，被告均置之不
    理，被告業已違反雙方之借貸契約，為恐被告脫產，原告前
    已聲請對被告財產進行假扣押，謹以法院收受假扣押聲請狀
    之翌日（即99年6月9日）為原告請求遲延利息之起算日等語
    ，即乏依據，亦不可採。從而，原告依民法第179條規定，
    請求被告給付166萬元，及自起訴狀繕本送達之翌日即99年
    11月13日起至清償日止，按年息百分之五計算之利息，為有
    理由，應予准許。逾此部分之請求，即屬無據，應予駁回。
七、兩造分別陳明願供擔保請准宣告假執行或免為假執行，就原
    告勝訴部分，經核並無不合，爰各酌定相當之擔保金額，予
    以准許。至原告敗訴部分，其假執行之聲請即失所附麗，應
    予駁回。
八、本件事證已臻明確，兩造其餘攻擊、防禦方法及舉證，經本
    院審酌後，認對於判決結果均無影響，爰不一一論述，併此
    指明。
九、據上論結，本件原告之訴為一部有理由，一部無理由，依民
    事訴訟法第79條、第390條第2項、第392條，判決如主文。
中    華    民    國    100   年    6     月    14    日
                  民事第三庭    法  官  楊千儀
以上正本係照原本作成。
如對本判決上訴，須於判決送達後20日內向本院提出上訴狀（需
按他造人數附繕本）。如委任律師提起上訴者，應一併繳納上訴
審裁判費。
中    華    民    國    100   年    6     月    14    日
                                書記官  劉鴻傑